臺灣高等法院民事判決
111年度訴字第10號
原      告  許憲順  
被      告  呂樂周  

上列當事人間請求侵權行為損害賠償事件，原告提起刑事附帶民
事訴訟，經本院刑事庭裁定移送前來（109年度附民字第220號）
，本院於111年6月29日言詞辯論終結，判決如下：
    主      文
被告應給付原告新臺幣貳佰貳拾肆萬元，及自民國一○九年六月
五日起至清償日止，按年息百分之五計算之利息。
訴訟費用由被告負擔。 
本判決所命給付，於原告以新臺幣柒拾肆萬元供擔保後得假執行
。但被告如以新臺幣貳佰貳拾肆萬元預供擔保，得免為假執行。
    事實及理由
壹、程序方面：
　　按附帶民事訴訟經移送於民事庭後，應適用民事訴訟法，刑
     事訴訟法第490條但書定有明文。又在第二審為訴之變更、
    追加，非經他造同意，不得為之，但擴張或減縮應受判決事
    項之聲明者，不在此限，此觀民事訴訟法第446條第1項但書
    、第255條第1項第3款規定即明。原告起訴請求被告給付其
    新臺幣（下同）272萬元，及自刑事附帶民事訴訟起訴狀送
    達翌日即民國109年6月5日（見附民卷第4頁）起算之法定遲
    延利息，嗣於本院請求被告給付其224萬元，及自109年6月5
    日起算之法定遲延利息（見本院卷第95頁），核屬減縮應受
    判決事項之聲明，應予准許。
貳、實體方面：
一、原告主張：伊於102年間經由朋友介紹結識被告，被告並無
    還款意願，竟自102年8月23日至同年9月15日，佯以借款為
    名，將古董、字畫、雕刻等藝品一批（下稱系爭藝品），置
    放於伊住處，稱該批藝品價值不斐，待舉辦展覽出售後即可
    獲利，又稱將購買臺北市○○區○○路0段00號房地供伊建設，
    並交付伊墜飾1個及如附表所示之支票2紙（下合稱系爭支票
    ）用以擔保，伊因而於前開期間共出借其172萬元，並於102
    年9月7日、同年月15日各出借其50萬元、2萬元，然系爭支
    票均遭退票，且伊發現系爭藝品及墜飾毫無價值，始知受騙
    。伊因被告前揭詐騙行為，致受有224萬元之損害等情。爰
    依民法第184條第1項前段之規定，請求被告給付224萬元本
    息。並聲明：㈠被告應給付原告224萬元，及自109年6月5日
    起至清償日止，按年息5%計算之利息。㈡願供擔保請准宣告
    假執行。
二、被告則以：伊並未向原告借用224萬元，系爭藝品及墜飾價
    值不斐，伊並無用以抵債之意，且前開物品與系爭支票僅係
    寄放於原告及其配偶之處等語，資為抗辯。並答辯聲明：㈠
    原告之訴及假執行之聲請均駁回。㈡如受不利判決，願供擔
    保請准宣告免為假執行。
三、查原告主張被告向其詐騙224萬元，而被告因上開行為，經
    臺灣臺北地方法院以108年度易字第399號判決其犯詐欺取財
    罪，處有期徒刑2年，被告不服提起上訴，經本院刑事庭以1
    09年度上易字第371號撤銷原判決，改判有期徒刑1年2月，
    並諭知就系爭款項為沒收或追徵確定（下稱刑案）等情，有
    前開刑事判決附卷可稽（見本院卷第7-15、33-40頁），並
    經本院調閱刑案電子卷證核閱無訛（見本院卷第41頁），堪
    信為實。
四、又原告主張其受被告詐取224萬元，致受有財產上損害等語
    ，惟為被告否認，並以前開情詞置辯，經查：
　㈠按刑事訴訟判決所認定之事實，固非當然有拘束民事訴訟判
    決之效力，但民事法院調查刑事訴訟原有之證據，而斟酌其
    結果以判斷事實之真偽，並於判決內記明其得心證之理由，
    即非法所不許（最高法院49年台上字第929號判例意旨參照
    ）。　
　⒈查原告主張其受被告詐取224萬元，而被告因上開行為，業經
    刑案認定犯詐欺取財罪，判處有期徒刑1年2月，並諭知就系
    爭款項為沒收或追徵確定等情，既如前述，是本院自得調查
    刑案卷宗之證據，以判斷其事實，合先敘明。
　⒉被告辯稱其未向原告借用224萬元，系爭藝品及墜飾價值不斐，並無用以抵債之意，且前開物品與系爭支票僅係寄放於原告及其配偶之處云云。惟原告自102年8月23日至同年9月15日陸續出借被告款項共172萬元，及於102年9月7日、同年月15日各出借被告50萬元、2萬元，被告並將系爭藝品置放於原告住處，另交付系爭支票、墜飾1個用以擔保，原告亦因被告表示將買受前揭保安街房地供其建設，而調取該筆土地使用分區證明及土地暨建物登記謄本等情，有照片、支票暨退票理由單、土地使用分區證明、土地與建物登記謄本、地籍圖謄本足稽（見偵字卷第23-51頁）。又證人薛雅宋證述：原告有斷斷續續向伊借款，並告知要轉借予被告，伊在原告家中有看到系爭藝品，原告稱係被告抵押給他，伊找販賣古董之友人鑑定系爭藝品，該友人稱是假的等語（見刑案易字卷第149-152頁），證人即原告配偶謝美麗亦證述：被告有向原告借款，大約200多萬元，最後1次是2萬元，原告的錢是向薛雅宋及親戚借的，被告表示要去北京開畫展，門票一半收入要給原告收取，又表示要蓋房子，1個月要以60萬元代價請原告顧房子，伊有去看該房，也有去申請謄本，伊家中之系爭藝品是被告拿去放的，請和平東路專門賣畫的人鑑定，石頭是用模具灌的，字畫是拷貝後裝框的，有打電話請被告取回，但無法尋得被告等語（見刑案易字卷第169-174頁），與原告前開所述被告向其借款之經過及金額，大致相符。且被告於刑案已自承其有於前開期間向原告借款，並將系爭藝品放在原告處，表示待出售後可用以償債，及投資保安街房地；系爭藝品及墜飾應該是假的，我被人家騙就拿這個去騙人家等語（見偵緝卷第44-46頁、刑案上易字卷第93頁），則被告事後翻異前詞，辯稱並未向原告借款云云，洵非可採。
　⒊又被告雖先後將系爭藝品、墜飾及系爭支票交予原告，用以
    擔保借款，然系爭藝品、墜飾並無價值，系爭支票已遭退票
    ，且被告自承系爭藝品及墜飾應該是假的（見偵緝卷第46頁
    ），既如前述，則被告交付原告並無價值之系爭藝品、墜飾
    及遭退票之系爭支票，用以擔保借款，可見被告借款之初並
    無償還意願。證人陳其文雖證稱：伊陪同兩造前往酒店消費
    ，看到被告支付消費款項，亦曾在原告家中看到系爭藝品等
    語（見刑案易字卷第160-168頁），然被告有支付兩造於酒
    店之消費款項，與被告是否向原告詐取款項，係屬二事，且
    證人陳其文既證述不知被告交付系爭藝品之實際原因，係聽
    被告轉述等語（見刑案原審卷第163-165頁），自無從認定
    系爭藝品確有高額價值。查被告於本院否認有以系爭藝品、
    墜飾抵償借款，其辯稱該等物品之價值不斐，亦未舉證證明
    ，是被告向原告借得224萬元，所交付之物品價值不足抵償
    ，支票亦已退票，其自始不具償債意願，卻仍以借款之名，
    使原告陸續交付款項，堪認被告主觀上具不法所有意圖，並
    以詐術欺騙方式，致原告因而交付224萬元。至被告雖聲請
    傳訊證人即裝裱店老闆馬慶安、臺北市萬華區錦德里里長洪
    秀枝，欲證明系爭藝品之件數與價值，及原告並未將藝品交
    里長義賣等情（見本院卷第12、96頁），然被告自始不具償
    債意願，業經認定如前，其聲請傳訊前開證人，核無必要，
    附此敘明。　　
  ㈡又按因故意或過失，不法侵害他人之權利者，負損害賠償責
    任，民法第184條第1項前段定有明文。查本件被告以詐術欺
    騙方式，致原告交付224萬元，則原告依民法第184條第1 項
    前段規定，請求被告如數賠償，並加計自109年6 月5日（見
    附民卷第4頁）起算之法定遲延利息，自屬有據。 　
五、從而，原告依民法第184條第1項前段之規定，請求被告給付
    224萬元，及自109年6月5日起至清償日止，按年息5%計算之
    利息，為有理由，應予准許。兩造分別陳明願供擔保，聲請
    為准、免假執行之宣告，核無不合，爰分別酌定相當之擔保
    金額，予以准許。　　
六、本件事證已臻明確，兩造其餘之攻擊或防禦方法及所用之證
    據，經本院斟酌後，均認不足以影響本判決之結果，爰不再
    逐一論列，附此敘明。
七、據上論結，原告之訴為有理由，判決如主文。
中　　華　　民　　國　　111 　年　　7 　　月　　13　　日
                  民事第五庭
                      審判長法  官  賴劍毅
                            法  官  陳君鳳
                            法  官  邱靜琪
正本係照原本作成。
如不服本判決，應於收受送達後20日內向本院提出上訴書狀，其
未表明上訴理由者，應於提出上訴後20日內向本院補提理由書狀
（均須按他造當事人之人數附繕本）上訴時應提出委任律師或具
有律師資格之人之委任狀；委任有律師資格者，另應附具律師資
格證書及釋明委任人與受任人有民事訴訟法第466 條之1第1項但
書或第2項所定關係之釋明文書影本。如委任律師提起上訴者，
應一併繳納上訴審裁判費。
中　　華　　民　　國　　111 　年　　7 　　月　　13　　日

                            書記官  張淨卿



附表：
編號 票載發票日 發票人 金額 支票號碼 1 102年10月10日 寶婭企業有限公司 875萬元 IB0000000 2 102年10月25日 富域國際有限公司 743萬元 AG0000000